【裁判字號】    98,易,1931
【裁判日期】    980706
【裁判案由】    詐欺
【裁判全文】
臺灣臺中地方法院刑事判決              98年度易字第1931號
公  訴  人  臺灣臺中地方法院檢察署檢察官
被      告  甲○○
上列被告因詐欺案件，經檢察官提起公訴（98年度偵字第7844號
），本院判決如下：
    主    文
甲○○幫助意圖為自己不法之所有，以詐術使人將本人之物交付
，處有期徒刑伍月，如易科罰金，以新臺幣壹仟元折算壹日。
    犯罪事實
一、甲○○能預見將自己帳戶金融卡連同密碼交付予不詳身分之
    成年人使用，足供他人作為詐騙財物匯款之工具，竟仍基於
    幫助他人詐欺取財之不確定故意，於不詳時間、地點，將其
    所申辦之彰化銀行南臺中分行帳號00000000000
    000號帳戶（下稱彰銀南臺中分行帳戶）之金融卡（含密
    碼），交付予真實姓名、年籍不詳之成年人，容任他人作為
    詐欺取財之工具。前開年籍不詳之成年人所屬之詐欺集團成
    員，於取得甲○○之上述帳戶之金融卡及密碼後，即意圖為
    自己不法之所有，於九十七年十二月二十六日十八時許，佯
    裝為網購賣家，撥打電話予乙○○詐稱其先前網路購物時，
    因轉帳不慎轉入分期付款帳戶，需依指示至附近提款機辦理
    取消此筆分期付款云云，致乙○○不疑有他而陷於錯誤，遂
    於同日十八時四十三分許，前往位於臺北縣三重市○○路○
    段六號之忠孝郵局，以自動櫃員機匯款新臺幣（下同）二萬
    九千九百九十九元至甲○○上開彰銀南臺中分行帳戶內，再
    由該詐騙集團成員以持金融卡至自動櫃員機取款方式提領款
    項花用，嗣經乙○○查覺受騙，報警處理，而查悉上情。
二、案經臺中市警察局第二分局報告臺灣臺中地方法院檢察署檢
    察官偵查起訴。
    理    由
一、按現行刑事訴訟法為保障被告之反對詰問權，排除具有虛偽
    危險性之傳聞證據，以求實體真實之發見，於該法第一百五
    十九條第一項明定被告以外之人於審判外之言詞或書面陳述
    ，除法律有規定者外，不得作為證據。又被告以外之人於審
    判外之陳述，雖不符前四條之規定（即刑事訴訟法第一百五
    十九條之一至同條之四），而經當事人於審判程序同意作為
    證據，法院審酌該言詞陳述或書面陳述作成時之情況，認為
    適當者，亦得為證據；當事人、代理人或辯護人於法院調查
    證據時，知有第一百五十九條第一項不得為證據之情形，而
    未於言詞辯論終結前聲明異議者，視為有前項之同意，刑事
    訴訟法第一百五十九條之五定有明文。本件當事人並未就卷
    內證據資料之證據能力有所爭執，且迄於言詞辯論終結前，
    均未主張有刑事訴訟法第一百五十九條第一項不得為證據之
    情形，是應認已同意卷內證據均得作為證據，且經本院審酌
    後，認無不適當之情形，應認本案調查之卷內證據均有證據
    能力，合先敘明。
二、訊據被告甲○○固坦承有申請開設上開彰銀南臺中分行帳戶
    之事實不諱，然矢口否認有何幫助詐欺取財犯行，於本院審
    理時辯稱：系爭帳戶之存摺、印章、金融卡連同密碼原置放
    在臺中市○○路○段一號住處房間抽屜內，金融卡密碼原係
    以其前汽車車號後四碼八八九九設定，後因應晶片卡改設為
    三個八、三個九，九十七年七月間搬家時即將存摺、印章、
    金融卡取出置放在搬家箱子內，寫有四碼密碼之紙條則丟棄
    ，期間只有取出金融卡使用，本案系爭帳戶存摺、金融卡一
    直在其持有中，未曾遺失，家中亦未遭竊，伊並不知系爭帳
    戶為何被詐欺集團供作詐欺取財之入帳帳戶使用云云。惟查
    ：
（一）上揭彰銀南臺中分行帳戶確係被告所開立乙節，有彰銀南
      臺中分行九十八年一月十四日彰南中字第○九八○○六六
      號函覆之被告開戶資料、交易明細表影本乙份在卷可佐，
      又被告所開立之上開帳戶，被詐騙集團成員利用作為向被
      害人乙○○詐欺取財之入帳帳戶及被害人乙○○接獲詐騙
      集團電話後，確有於九十七年十二月二十六日十八時四十
      三分許，匯款二萬九千九百九十九元至被告上開存款帳戶
      等情，亦據被害人乙○○於警詢中證述綦詳，並有被害人
      乙○○提出之中華郵政自動櫃員機交易明細單及彰銀南臺
      中分行九十八年四月二十一日彰南中字第○九八○八九二
      號函覆之被告帳戶往來交易明細（銀行於十五時三十分許
      即停止入帳，並於次日入帳，而被害人匯款當日適逢週末
      ，故遲至週一即同年月二十九日始入帳，而該匯款並於同
      日遭人以持金融卡至提款機取款方式提領，有本院電話紀
      錄一紙附卷）各乙份在卷可參。
（二）至被告雖以上揭情詞置辯，惟查：(1)被告於偵查及本院審
      理時均辯稱系爭存摺、金融卡一直在其持有下，未曾遺失
      云云，惟被告始終未曾提出系爭帳戶資料供本院參酌，其
      空言置辯已難採信，況被告縱能提出系爭帳戶金融卡，亦
      可能係供犯罪後始行取回，尚不足證明被告先前並未提供
      系爭帳戶金融卡予詐騙集團作為犯罪之入帳帳戶。(2)又被
      告自承記載有系爭帳戶金融卡四碼密碼之紙條因搬家業已
      丟棄，嗣後復因換發晶片卡而以其前汽車車牌後四碼為基
      礎改設六碼密碼，則金融卡及密碼既已分開置放，且密碼
      經改設後已非易遭非法取得之人破解之身分證字號、生日
      或其他證件資料等，外人縱係非法取得該金融卡，於未得
      被告告知密碼下，亦難加以使用，為何竟仍遭詐騙集團供
      作犯罪後提領贓款工具，實屬堪疑。(3)況被告一再辯稱系
      爭帳戶存摺、金融卡一直在其持有中，未曾遺失，家中並
      未遭竊，其亦未將之提供予犯罪集團使用云云，惟系爭帳
      戶及金融卡確遭詐騙集團供作犯罪後入帳及提領款項之用
      ，已如前述，則系爭帳戶資料既未曾遺失或遭竊，為何會
      流出而遭犯罪集團盜用？又縱認被告住處確實遭竊，則被
      告又豈會全然不知？而系爭帳戶之金融卡又豈會於遭竊後
      復自行出現被告家中？犯罪集團又係如何知悉被告金融卡
      密碼而得順利持該金融卡至ATM提領贓款？凡此種種被告
      均無法自圓其說，實難採信。(4)再者，詐欺集團以他人帳
      戶供作款項出入之人頭帳戶，必定會先取得帳戶申請人之
      同意，否則若帳戶申請人辦理掛失止付，被害人所匯入之
      款項即遭凍結無法提領，而帳戶申請人反可輕易藉由辦理
      補發金融卡、變更密碼，將款項提領一空，詐欺集團成員
      精心策劃詐騙之成果將因金融卡來源取得之不可靠性，無
      法順利領得詐欺款項，而導致心血功虧一簣，犯罪集團當
      無甘冒此風險之理，足見被告上開所辯，在在與常理有重
      大違背，顯不足採，上開彰銀南臺中分行帳戶資料，顯係
      被告交付予他人使用無疑。(5)再衡諸常情，今日一般人至
      金融機關如銀行、郵局等開設帳戶使用，係極為方便容易
      且迅速之事，苟有使用金融存款帳戶之正當用途，自以使
      用其本人或可信賴之親友申請之帳戶，最為便利安全，且
      苟非意圖以他人帳戶從事不法用途，並藉以逃避查緝，自
      無使用他人帳戶之理。是依一般人通常之知識、經驗，均
      應知任意提供自己帳戶予無信賴關係之他人使用，易致他
      人藉該帳戶取得不法犯罪所得，且欲以之隱匿帳戶內資金
      之實際取得人之身分，被告對此自難諉為不知。況查現今
      社會上利用人頭帳戶詐欺取財以逃避查緝之犯案方式層出
      不窮，經媒體廣為報導，已成眾所週知之事，被告自無例
      外，而被告雖可能無法確知該犯罪集團成員將如何利用其
      帳戶，然其應可預見刻意使用他人帳戶者，必作非法之途
      ，詐欺取財當然是其中最有可能之事，卻仍將該金融卡連
      同密碼交給該犯罪集團之成員，且其帳戶果然被用為詐欺
      取財之工具，其容任他人利用其帳戶詐欺取財之行為，已
      符合預見其發生而其發生並不違背其本意之間接故意（不
      確定故意）之情形。被告所辯，顯均非可採。
（三）綜上所述，本件事證明確，被告上開幫助詐欺取財犯行，
      堪以認定。
三、查被告提供其所申辦之彰銀南臺中分行帳戶金融卡連同密碼
    等資料供詐欺集團成員作為詐欺取財所用，係基於幫助他人
    詐欺取財之不確定故意，且所為屬詐欺取財罪構成要件以外
    之行為，核其所為，係犯刑法第三十條第一項前段及同法第
    三百三十九條第一項之幫助詐欺取財罪。被告幫助詐欺集團
    成員犯詐欺取財罪，為從犯，應依刑法第三十條第二項之規
    定，按正犯之刑度，減輕其刑。爰審酌被告提供帳戶之金融
    卡及密碼供他人非法使用，使詐騙集團之成員易於得手，助
    長詐欺之犯罪風氣，嚴重危害社會治安，並使被害人乙○○
    受詐騙後，匯款二萬九千九百九十九元入被告上開彰銀南臺
    中分行帳戶內而受有財產上之損害，然其本身未實際參與本
    件詐欺取財之犯行，責難性較小，暨其於本院審理時矢口否
    認犯行之犯罪後態度等一切情狀，量處如主文所示之刑，並
    依刑法第四十一條第一項前段，諭知易科罰金之折算標準，
    以資懲儆。
據上論斷，依刑事訴訟法第二百九十九條第一項前段，刑法第三
百三十九條第一項、第三十條第一項前段、第二項、第四十一條
第一項前段，刑法施行法第一條之一第一項、第二項前段，判決
如主文。
中    華    民    國    98    年    7     月    6     日
                  刑事第八庭    審判長法  官  黃家慧
                                      法  官  陳  葳
                                      法  官  黃炫中
上正本證明與原本無異。
如不服本判決，應於收受送達後10日內向本院提出上訴書狀（應
敘述具體理由並附繕本）。上訴書狀如未敘述理由，應於上訴期
間屆滿後20日內補提理由書於本院。
                                       書記官  黃珮華
中    華    民    國    98    年    7     月    6     日
附錄本案論罪科刑法條全文
中華民國刑法第三百三十九條
(普通詐欺罪)
意圖為自己或第三人不法之所有，以詐術使人將本人或第三人之
物交付者，處五年以下有期徒刑、拘役或科或併科一千元以下罰
金。
以前項方法得財產上不法之利益或使第三人得之者，亦同。
前二項之未遂犯罰之。


司法院資訊處製作；財團法人民間司法改革基金會備份。
